臺灣雲林地方法院民事裁定
111年度抗字第22號
抗  告  人  劉建良  
相  對  人  蔡雅媚  
上列當事人間聲請本票裁定許可強制執行事件，抗告人對於民國
111年9月8日本院司法事務官111年度司票字第399號裁定提起抗
告，本院裁定如下：
    主  文
抗告駁回。
抗告程序費用新臺幣壹仟元由抗告人負擔。
    理  由
一、按執票人向本票發票人行使追索權時，得聲請法院裁定後強
    制執行，票據法第123 條定有明文。又本票執票人依票據法
    第123 條規定，聲請法院裁定許可對發票人強制執行係屬非
    訟事件程序，此項聲請之裁定，及抗告法院之裁定，僅依非
    訟事件程序，以審查強制執行許可與否，並無確定實體上法
    律關係存否之效力，如發票人就票據債務之存否有爭執時，
    應由發票人提起確認之訴，以資解決（最高法院56年度臺抗
    字第714 號、57年度臺抗字第76號裁定意旨參照）。
二、抗告意旨略以：原裁定附表一、二所示本票6紙（下合稱系
    爭本票）並非抗告人借貸原始簽發之本票，而是交付相對人
    9紙支票清償債務時，相對人要求隨同附上擔保本票，承諾
    支票兌現後即返還系爭本票，交付支票已兌現相對人理應返
    還，且抗告人之債務本金兼利息業已清償完畢。為此，爰依
    法提起抗告，請求廢棄原裁定等語。
三、經查，相對人主張其執有抗告人簽發之系爭本票，並免除作
    成拒絕證書。詎經提示未獲付款，乃依票據法第123條規定
    ，聲請本票准予強制執行，經原審審理後，為部分准許，部
    分駁回之裁定，就其中如原裁定附表一所示之5紙本票部分
    ，准許就相對人請求之票面金額本息強制執行，並駁回相對
    人其餘之聲請等情，已據其提出系爭本票為證。而依原裁定
    附表一所示5紙本票之記載形式上觀察，已具備本票有效要
    件，原裁定依相對人提出之該5紙本票為形式上之審查，認
    其已具備本票各項應記載事項，合於票據法第120條規定，
    屬有效之本票，乃依同法第123條規定准許為強制執行，核
    無不合。
四、至抗告人執前詞認系爭本票係為擔保其積欠相對人之債務而
    簽發及其業已清償借款完畢各節，乃係就票據債務之存否，
    或有消滅或妨礙債權人請求之事由存在有所爭執，核屬對實
    體上法律關係之爭執，依上開規定及說明，自應由抗告人另
    行提起訴訟以資解決，非本票准予強制執行事件之非訟程序
    所得審究。從而，抗告人以上開抗告意旨指摘原裁定不當，
    求予廢棄，為無理由，應予駁回。
五、據上論結，本件抗告為無理由，依非訟事件法第46條、第21
    條第2項、第24條第1項，民事訴訟法第495條之1第1項、第4
    49條第1項、第78條，裁定如主文。
中　　華　　民　　國　　111 　年　　10　　月　　20　　日
                  民事第二庭審判長 法  官  陳秋如   
                                   法  官  冷明珍
                                   法  官  吳福森
以上正本係照原本作成。
如不服本裁定，僅得於收受本裁定正本送達後10日內，以適用法
規顯有錯誤為理由並委任律師為訴訟代理人，向本院提出再抗告
狀（須附繕本一份，並繳納再抗告裁判費新臺幣1,000 元）。
中　　華　　民　　國　　111 　年　　10　　月　　20　　日
                                   書記官　程尹鈴